【裁判字號】    95,重家上,18
【裁判日期】    971111
【裁判案由】    回復繼承權等
【裁判全文】
臺灣高等法院民事判決                95年度重家上字第18號
上  訴  人  辛○○
訴訟代理人  成介之律師
複  代理人  甲○○
            子○○
被 上訴 人  戊○○
            壬○○
            庚○○
            癸○○
共      同
訴訟代理人  楊雅惠律師
複  代理人  程巧亞律師
上列當事人間請求回復繼承權等事件，上訴人對於中華民國95年
7月27日臺灣臺北地方法院93年度重家訴字第26號第一審判決提
起上訴，被上訴人並為訴之追加，本院於97年10月21日言詞辯論
終結，判決如下：
    主  文
原判決（確定及撤回部分除外）廢棄。
上廢棄部分，被上訴人在第一審之訴駁回。
被上訴人追加之訴（先位之訴部分）駁回。
兩造繼承自被繼承人陳永祥如附表3所示之遺產，其分割方法如
附表3所示。
一、二審訴訟費用（確定及撤回部分除外），由被上訴人負擔。
追加之訴訴訟費用，由上訴人負擔五分之一，餘由被上訴人連帶
負擔。
    事實及理由
一、按在第二審為訴之變更或追加，非經他造同意，不得為之，
    但民事訴訟法第255條第1項第2款至第6款情形，不在此限；
    又擴張或減縮應受判決事項之聲明者；請求之基礎事實同一
    者，縱於訴狀送達後，原告仍得將原訴變更或追加他訴，無
    須得被告同意，此觀民事訴訟法第446條第1項及第255條第1
    項第2款、第3款規定自明。經查，被上訴人於原審依民法第
    1146條及第184條規定，請求：(一)上訴人應給付被上訴人戊
    ○○、壬○○、庚○○及癸○○等遺產1,336萬5,754元。(二)
    上訴人應給付被上訴人壬○○33萬9,028元。(三)上訴人應給
    付被上訴人庚○○176萬5,711元。(四)上訴人應給付被上訴人
    癸○○221萬3,170元。嗣於民國（下同）96年4月26日本院
    審理中具狀變更聲明，依民法第184條及第179條規定追加並
    擴張先位請求上訴人應返還之總額，並於97年3月13日具狀
    依民法第1164條及民法第830條第2項準用同法第824條第2項
    規定，追加請求分割遺產及分割共有物之備位聲明，是經擴
    張及追加後，其聲明為(一)先位聲明：(1)上訴駁回；(2)上訴人
    應再給付被上訴人戊○○、壬○○、庚○○、癸○○306 萬
    3,454元，及自起訴狀繕本送達翌日起至清償日止，按年息
    百分之五計算之利息。(二)追加備位聲明：(1)上訴人應再給付
    被上訴人戊○○381萬6,277元。(2)上訴人應再給付被上訴人
    壬○○554萬7,643元。(3)上訴人應再給付被上訴人庚○○
    151萬7,643元。(4)上訴人應再給付被上訴人癸○○554萬7,
    643元，暨均自答辯(三)狀送達之翌日即96年4月28日起至清償
    日止，按年息百分之五計算之利息（見本院卷2第85-86頁）
    。經核其先位擴張聲明部分，與上開條文並無不符，應予准
    許。又追加之備位請求主要爭點既有共同性，請求基礎又有
    關連性，且證據資料之利用上亦有一體性，依訴訟經濟原則
    ，自宜利用同一訴訟程序審理，藉以一次解決本件之紛爭，
    揆諸上述說明，上訴人兩請求基礎事實應屬同一。茲被上訴
    人於本院追加分割遺產及共有物，應予准許，合先敘明（被
    上訴人有關民法第1146條之請求已不主張，見本院卷第89頁
    ）。
二、被上訴人主張：上訴人係被繼承人陳永祥及被上訴人戊○○
    之子，與被上訴人壬○○、庚○○、癸○○為兄弟關係，被
    繼承人陳永祥於92年7月26日死亡，留有土地、房屋、股票
    、現金等遺產，92年9月間兩造共同申報遺產稅核定遺產價
    值為新台幣（下同）2,161萬230元，並依民法第1030條之1
    規定，由遺產給付671萬193元之夫妻法定財產消滅時之剩餘
    財產分配予被上訴人戊○○。因上開遺產中之股票、外幣、
    期貨等，須於賣出後始可分配，故兩造約定由被上訴人壬○
    ○處理股票及外幣買賣事宜，被上訴人壬○○乃分別於92
    年12月10日、22日及93年1月13日賣出被繼承人陳永祥帳戶
    內之股票；另因被繼承人買賣國外期貨之交易所得，亦分別
    於陳永祥死亡後之92年8月4日及92年8月7日始匯入陳永祥帳
    戶，計有歐元51,130元（折合新台幣約202萬744元）及美金
    51,428元（折合新台幣約1,769,123元），總計遺產總值較
    遺產稅申報時增加約495萬5,887元，即兩造可分配之遺產總
    值為1,986萬6,117元，按民法第1141條、第1144條之規定，
    繼承人每人應繼承之財產為397萬3,224元。92年12月間，因
    被上訴人庚○○已與女友論及婚嫁，基於兄弟情誼，兩造口
    頭協議，將部分遺產現金580萬元，暫轉存於庚○○銀行帳
    戶內；部分現金340萬元經庚○○指定匯入其未婚妻李珊容
    之帳戶暫存，雙方合意以該金額供作被上訴人庚○○結婚費
    用及購屋之準備金，並同意將來遺產分配時，由庚○○應繼
    份扣除或由兄弟間找補。93年2月間，上訴人向被上訴人壬
    ○○建議將外幣轉成台幣後，均先存入上訴人帳戶，被上訴
    人壬○○乃於處分陳永祥花旗銀行外幣並轉換成台幣後，計
    有873萬8,978元，暫匯入或轉存入上訴人彰化商業銀行雙園
    分行帳戶，上開款項僅暫存入各繼承人之帳戶，尚未分配。
    而被繼承人陳永祥遺產之全部帳戶存摺印章，包括被繼承人
    陳永祥帳戶與印章、上訴人帳戶與印章、被上訴人庚○○帳
    戶與印章及訴外人愛情青紅燈雜誌社帳戶與印章等，均集中
    保管於陳永祥遺產「愛情青紅燈雜誌社」內，以昭公正、信
    實。詎上訴人93年8月20日盜取前開帳戶之存摺印章，將上
    開銷售陳永祥花旗銀行帳戶內外幣後取得之現金873萬8,978
    元及被繼承人遺產轉入被上訴人庚○○彰化銀行雙園分行帳
    戶內之遺產合計1,393萬8,978元侵吞入己。更盜領被上訴人
    庚○○私人進行債券基金買賣之其他現金存款176萬5,711元
    ；被上訴人癸○○私人委託上訴人操作管理之帳戶款項計
    221萬3,170元；被上訴人壬○○私人帳戶內現金計33萬9,02
    8元；另上訴人於92年8月間向被上訴人庚○○之未婚妻李珊
    容，騙取340萬元之結婚準備金，存入上訴人帳戶後又移出
    等，顯已侵害被上訴人之應繼遺產及私有財產權利。爰依民
    法第184條、第179條規定，先位請求上訴人應再給付被上訴
    人戊○○、壬○○、庚○○及癸○○等306萬3,454元及自起
    訴狀繕本送達翌日起至清償日止，按年息百分之五計算之利
    息。若先位聲明不成立時，則依民法第1164條及第830條第2
    項準用第824條第2項規定，備位請求：(一)上訴人應再給付被
    上訴人戊○○381萬6,277元。(二)上訴人應再給付被上訴人壬
    ○○554萬7,643元。(三)上訴人應再給付被上訴人庚○○151
    萬7,643元。(四)上訴人應再給付被上訴人癸○○554萬7,643
    元，暨均自答辯(三)狀送達之翌日即96年4月28日起至清償日
    止，按年息百分之五計算之利息。
三、上訴人則以：被繼承人陳永祥生前立有遺囑，表示被繼承人
    死後名下所有財產及放在被上訴人壬○○彰化銀行、元大證
    券帳戶的現金、股票以及放在被上訴人庚○○、癸○○名下
    之元大及保誠投信之基金等遺產皆歸上訴人所有。被上訴人
    等所提出之遺產範圍與事實不符，有多筆漏報甚至侵占情事
    ，上訴人僅係領取上訴人之應繼承遺產，並無被上訴人所指
    侵占或盜領情事等語，資為抗辯。
四、原審對於被上訴人依民法第1146條、第184條之請求，判決
    (一)上訴人應給付被上訴人戊○○、壬○○、庚○○及癸○○
    等遺產1,336萬5,754元。(二)上訴人應給付被上訴人壬○○33
    萬9,028元。(三)上訴人應給付被上訴人庚○○175萬5,722元
    。(四)上訴人應給付被上訴人癸○○221萬3,170元。上訴人就
    上開敗訴部分不服，提起上訴，並聲明：(一)原判決不利於上
    訴人部分廢棄。(二)上開廢棄部分，被上訴人於第一審之訴及
    擴張、追加之訴均駁回。被上訴人則答辯聲明：上訴駁回。
    並擴張先位聲明及追加備位之訴。(一)先位聲明：上訴人應再
    給付被上訴人戊○○、壬○○、庚○○、癸○○306萬3,454
    元，及自起訴狀繕本送達翌日起至清償日止，按年息百分之
    五計算之利息。(二)追加備位聲明：(1)上訴人應再給付被上訴
    人陳靜梅381萬6,277元。(2)上訴人應再給付被上訴人壬○○
    554萬7,643元。(3)上訴人應再給付被上訴人庚○○151萬
    7,643元。(4)上訴人應再給付被上訴人癸○○554萬7,643元
    ，暨均自答辯(三)狀送達之翌日即96年4月28日起至清償日止
    ，按年息百分之五計算之利息。
五、被上訴人主張: 兩造係母子與兄弟關係，兩造之被繼承人陳
    永祥於92年7月26日死亡，留下土地、房屋、股票、現金等
    遺產，兩造於92年9月間共同申報遺產稅核定遺產價值約2,1
    61萬230元，及自遺產總額中扣除被上訴人戊○○之分配剩
    餘財產差額分配請求權價值671萬193元（原審卷1第37頁）
    。被上訴人壬○○嗣於92年12月10日、22日及93年1月13日
    賣出被繼承人陳永祥帳戶內即兩造應繼承之股票；被繼承人
    買賣國外期貨之交易所得，亦分別於92年8月4日、7日匯入
    陳永祥帳戶，計有歐元51,130元（折合新台幣約202萬744元
    ）及美金51,428元（折合新台幣約176萬9,123元），92年12
    月間將上述部分遺產現金580萬元，暫轉存於庚○○銀行帳
    戶內；部分現金340萬元經庚○○指定匯入其未婚妻李珊容
    之帳戶暫存，93年2月間，被上訴人壬○○處分陳永祥花旗
    銀行之外幣轉換成台幣後，計有873萬8,978元則暫匯入或轉
    存入上訴人帳戶保管，被繼承人陳永祥遺產之全部帳戶存摺
    印章，包括被繼承人陳永祥帳戶與印章、上訴人帳戶與印章
    、被上訴人庚○○帳戶與印章及愛情青紅燈雜誌社帳戶與印
    章，均集中保管於陳永祥遺產「愛情青紅燈雜誌社」內。惟
    上訴人分別自上開彰化商業銀行雙園分行帳戶內領取陳永祥
    花旗銀行帳戶內之外幣銷售款新台幣873萬8,978元；自被上
    訴人庚○○彰化銀行雙園分行帳戶領取688萬元及8萬5,711
    元；自被上訴人癸○○帳戶內領取219萬元及2萬3,170元；
    自被上訴人壬○○私人帳戶領取16萬470元及17萬8,558元；
    於92年8月間向被上訴人庚○○之未婚妻李珊容取得340萬元
    後，存入自己帳戶又移出等情，業經被上訴人提出財政部台
    北市國稅局遺產免稅證明書、財政部台北市國稅局核准剩餘
    財產分配請求函、陳永祥彰化銀行三重分行股票帳戶入帳紀
    錄、陳永祥彰化銀行外幣帳戶、陳永祥花旗銀行外幣帳戶、
    陳永祥彰化銀行雙園分行存摺、彰化銀行取款憑條、庚○○
    彰化銀行存款憑條、李珊容存摺、陳永祥彰化銀行雙園分行
    取款及匯款憑條、花旗銀行轉帳單、交易憑條、庚○○彰化
    銀行雙園分行存摺、彰化銀行取款憑條、癸○○彰化銀行雙
    園分行取款憑條、辛○○存款憑條、庚○○企彰化銀行雙園
    分行取款憑條、雜誌社帳戶存款憑條、李珊容存摺為證（原
    審卷1第12-61頁），上訴人亦不爭執（原審卷2第267頁），
    自堪信為真實。
六、按「繼承人有數人時，在分割遺產前，各繼承人對於遺產全
    部為公同共有，為民法第1151條所明定。繼承人因繼承而取
    得之遺產，於受侵害時，其所生之損害賠償債權，乃公同共
    有債權。此損害賠償債權既為全體繼承人公同共有，則繼承
    人即公同共有人中一人或數人，請求就自己可分得之部分為
    給付，仍非法之所許。上訴人自承其請求被上訴人分配該系
    爭存款遺產，為被上訴人所拒，聲請調解亦未成立；從而上
    訴人請求被上訴人就上述債權按其應繼分計算可分得金額對
    伊賠償，於法自有未合」（最高法院87年度台上字第2473號
    判決、81年度台上字第1555號判決、81年度台上字第186號
    判決、96年度台上字第509號判決參照）。本件遺產尚未分
    割，為兩造所不爭執，各繼承人對於遺產全部為公同共有，
    繼承人因繼承而取得之遺產，於受侵害時，其所生之損害賠
    償債權，乃公同共有債權。此損害賠償債權既為全體繼承人
    公同共有，被上訴人自不得按其應繼分計算可分得金額，依
    侵權行為或不當得利規定，請求上訴人賠償損害或返還不當
    得利，被上訴人先位之訴依民法第184條、第179條規定（見
    本院卷2第89頁），請求上訴人給付，均不足取。
七、被上訴人備位之訴依民法第1164條及第830條第2項準用第82
    4條第2項規定，請求分割遺產及共有物。兩造對所查報之遺
    產為全部遺產，並不爭執，並同意就查報部分由本院為分割
    （見本院卷2第27、83頁）。經查:
  (一)按「遺產繼承人，除配偶外，依左列順序定之：一直系血親
    卑親屬。二父母。三兄弟姊妹。四祖父母」，民法第1138條
    定有明文。查被繼承人陳永祥於92年7月26日死亡，兩造為
    其繼承人，被繼承人陳永祥之遺產自應由兩造共同繼承。
  (二)按「繼承人得隨時請求分割遺產。但法律另有規定或契約另
    有訂定者，不在此限」，民法第1164條規定甚明。又分割共
    有物，究以原物分割，或變價共有物分配其價金，法院固有
    自由裁量之權，不受共有人主張之拘束，但仍應斟酌當事人
    之聲明、共有物之性質、經濟效用及全體共有人之利益等公
    平決定之（最高法院84年度台上字第1756號、85年度台上字
    第338號判決參照）。
  (三)上訴人抗辯: 被繼承人陳永祥於92年7月23日立有遺囑，表
    示被繼承人死後名下所有財產及放在壬○○彰化銀行、元大
    證券帳戶的現金、股票以及放在庚○○、癸○○名下之元大
    及保誠投信之基金等遺產皆歸辛○○所有，並提出遺囑為證
    （見原審卷1第100頁）。惟被上訴人否認系爭遺囑之真正。
    查:
  (1)證人王詩蕙、王詩嫄、王人杰固證稱系爭遺囑成立之經過。
    惟該三位證人為上訴人配偶王詩維之妹妹及哥哥，本難期證
    詞之公正。且證人王詩蕙證稱立遺囑當日為92年7月22日，
    與系爭遺囑之日期92年7月23日並不相符。證人王詩嫄證稱
    當天我父母到桃園等我5點多下班會合，遺囑簽完後陳永祥
    把遺囑拿走了等語；亦與證人王詩蕙證稱：至桃園上班的地
    方接妹妹，大概是晚上6、7點，簽完遺囑後，陳永祥將遺囑
    交給上訴人等語不符。證人王人杰對於陳永祥病房裡面的位
    置，亦推稱不記得云云，自難以證人王詩蕙、王詩嫄、王人
    杰之證詞，為有利上訴人之證明。
  (2)陳永祥除兩造至親外，尚有感情深厚之胞妹林陳積文，於陳
    永祥住院期間亦前往探視，陳永祥會捨至親而要求平時甚少
    往來且無血親關係之晚輩，代為書立遺囑，亦與常情有違。
  (3)上訴人配偶王詩維亦自承：陳永祥生病時，被上訴人戊○○
    是照顧最多的人，我照顧陳永祥的時間並不多等語（見原審
    卷1第312頁反面），與上訴人辯稱: 因陳永祥認為要感謝我
    們的照顧，尤其是我太太，我太太照顧我們家最費心，才未
    和我母親及其他兄弟商量而找我配偶家人立遺囑云云，相互
    齟齬。
  (4)被上訴人主張: 被繼承人陳永祥生前病發初期，為處理公務
    之必要，曾簽出數張載有空白簽名之信紙，並提出信紙影本
    為證（見原審卷1第244頁），經核該信紙與系爭遺囑上陳永
    祥簽名之形式及位置，幾乎相符。若系爭遺囑為真，為何當
    時立遺囑人欄不緊臨遺囑本文，而要另空一行，致立遺囑日
    期須擠出稿外，顯與常理有違，且與被上訴人所提陳永祥生
    前空白簽名信紙之形式及位置，幾乎相符，亦過於巧合。
  (5)兩造於92年12月11日共同製作遺產分割協議書，持向台北市
    建成地政事務所申請登記（見原審卷1宗第110頁、卷2第298
    頁），當時上訴人並未提出系爭遺囑；94年7、8月間，證人
    林為鈞就遺產為兩造協調時，上訴人亦未提出系爭遺囑，僅
    對被上訴人壬○○提出之財產清冊有一點小意見等情，亦經
    證人林為鈞到庭證述屬實（見原審卷2第266頁反面）。若系
    爭遺囑為真，上訴人於申報遺產、完納稅捐、分配剩餘財產
    、第一次協議分割時，均未提出，亦與常情有違。
  (6)被上訴人等對於上訴人偽造遺囑行為提起刑事告訴，經臺灣
    臺北地方法院95年度訴字第1376號刑事判決、本院96年度上
    訴字第2068號刑事判決認定該遺囑為偽造（見本院卷1第83-
    92、152-162頁）。
  (7)從而，上訴人抗辯: 被繼承人陳永祥於92年7月23日立有遺
    囑，伊係依遺囑領取應繼承之遺產云云，自不足取。
  (8)證人丙○○證稱: 有聽上訴人說陳永祥有立遺囑云云（見本
    院卷1第95頁），係傳聞證據，證明力薄弱。證人己○○證
    稱: 「（問: 辛○○在大陸有無與你住在一起？）沒有。（
    問:92 年4月間你有無見過陳永祥？）有的，在上海徐匯區
    ，他（指上訴人）的父親之前有去看房子，我有陪他去，當
    時辛○○也有去。（問: 陳永祥有無提到死後的問題？）我
    最後一次見到他時，他有提到要立遺囑。（問: 你當時有無
    看到他立遺囑？）沒有，我跟辛○○認為不需要，我有跟陳
    永祥說不需要」等語（見本院卷1第103-104頁），證人丙○
    ○、己○○均未親眼目擊陳永祥簽立系爭遺產，自不足以證
    明其真正。證人即上訴人岳母丁○○雖證稱: 其目擊陳永祥
    在遺囑上簽名云云，惟證人既在場卻未在遺囑上簽名；且其
    證稱: 病房面積、病床位置、當時幾人在場均已忘記云云（
    見本院卷1第110-111頁），與常情不符，並不足取。證人乙
    ○○雖證稱:92 年7月23日與上訴人在台北榮民總醫院附近
    發生車禍等語（見本院卷1第140-141頁），亦不足以證明系
    爭遺囑為真正。
  (四)戊○○之剩餘財產差額分配請求權價值671萬193元，為兩造
    所不爭執。被繼承人陳永祥之遺產扣除被上訴人戊○○之剩
    餘財產差額分配請求權後，所餘遺產應為全體繼承人公同共
    有。經查：
  (1)附表1所示之財產為遺產，為兩造所不爭執。
  (2)上訴人抗辯: 李姍容名下帳戶內之343萬1,255元為遺產之一
    部分，被上訴人固不爭執（見本院卷1第31頁），惟嗣主張
    其中5萬5,280元由三重農會轉入，屬重複計算，應予扣除云
    云（見本院卷2第73頁），惟被上訴人並未舉證以實其說，
    自不足採。故李姍容帳戶內之343萬1,255元為遺產之一部分
    。
  (3) 被上訴人主張，辛○○名下元大期貨143萬1,705元屬陳永
     祥遺產云云，為上訴人所不爭執（本院卷2第4、6頁），該
     部分應列為遺產。
  (4)車牌EHI828號汽車1輛登記陳永祥名下，惟該車輛已報廢，
    並不存在等情，為兩造所不爭執（見本院卷2第51頁），故
    不列入遺產。
  (5)上訴人抗辯:附表2所示被上訴人癸○○名下，位於加拿大之
    公寓值784萬元、投資移民基金980萬元、加拿大帝國銀行基
    金743萬8,273元、保誠掌櫃基金97萬8,697元；被上訴人庚
    ○○名下元大投信206萬1,960元及保誠掌櫃基金73萬9,993
    元；被上訴人壬○○名下台北市○○區○○路2段261巷34弄
    36號房地、聯邦銀行優惠定存48萬元、元大京華證券787萬
    2,162元、彰化銀行南三重分行348萬9,520元、彰化銀行雙
    園分行403元及花旗銀行板橋分行260萬862元等均屬陳永祥
    之遺產，信託在各該被上訴人名下云云。惟上訴人並未舉證
    證明附表2所示之財產，被上訴人與陳永祥間有何「信託之
    合意」及「經濟目的（信託目的）」存在，上訴人主張信託
    關係，自不足取。又，不得因附表2各該帳戶係由陳永祥所
    設，或存摺、印章等交由陳永祥保管，即逕認屬陳永祥之遺
    產。上訴人既未舉證證明上開各被上訴人所有帳戶內之財產
    係陳永祥在繼承開始前基於各被上訴人結婚、分居或營業所
    為之財產贈與，自無歸扣問題，是上訴人所辯，自不足採。
  (6)附表3所示之財產，目前均非登記陳永祥名下，亦無遺產管
    理人，為兩造所不爭執。前開財產既由陳永祥以外之人持有
    ，各該返還請求權，屬債權性質。被繼承人陳永祥之遺產須
    先扣除被上訴人戊○○之剩餘財產差額分配請求權671萬193
    元。陳永祥之法定繼承人包括上訴人、被上訴人在內共5人
    ，為兩造所不爭執，且無人辦理拋棄繼承或限定繼承，是依
    民法第1138條、第1144條規定，各繼承人之應繼分為5分之1
    。又，分割遺產，應以分割遺產時之價值為計算基礎，台北
    市○○路○段261巷34弄26號房地之價值，依信義不動產估價
    師聯合事務所之估價報告書計算，總價為4,030,000元，有
    估價報告書可按。附表3所示之遺產，經本院分割結果，巧
    新股票50張，因係未上市股份，兩造對其價值有所爭執，故
    以原物分割為宜，每人各分得10張。扣除巧新之股票，附表
    3遺產總價值為31,286,401元，先扣除被上訴人戊○○之剩
    餘財產差額分配請求權671萬193元，餘額為24,576.208元，
    再由5個繼承人均分，每個繼承人可分得4,915,242元（
    00000000÷5＝0000000，元以下四捨五入）。戊○○加上剩
    餘財產差額分配請求權671萬193元，共可分配11,625,435
    元（0000000+0000000）。附表3銀行戶頭之款項分由各繼承
    人持有（見本院卷2第50-52頁），為免互相追索，各該款項
    以分歸各持有人為宜，再由多分者以金錢找補。上訴人辛○
    ○共分得17,942,381元，被上訴人庚○○共分得4,030,000
    元，被上訴人戊○○共分得9,314,020元，故上訴人辛○○
    應給付被上訴人戊○○2,311,415元（00000000-0000000）
    ；上訴人辛○○應給付被上訴人壬○○4,915,242元；上訴
    人辛○○應給付被上訴人庚○○885,242元（0000000-00000
    00）；上訴人辛○○應給付被上訴人癸○○4,915,242元。
  (五)被上訴人請求分割遺產部分為有理由，分割共有物部分，不
    另論述，併予敘明。
八、綜上所述，被上訴人先位之訴依民法第184條、第179條規定
    （見本院卷2第89頁），請求上訴人給付之本息，均不應准
    許。被上訴人依民法第1164條規定，備位請求分割遺產，為
    有理由，爰分割如主文第4項所示。先位之訴部分，原審判
    決被上訴人勝訴部分，自有未洽。上訴意旨指摘原判決不當
    ，求予廢棄改判，為有理由。自應由本院予以廢棄改判，如
    主文第2項所示。被上訴人追加之訴部分，其依民法第184條
    、第179條規定請求部分，為無理由；分割遺產部分，為有
    理由。
九、上訴人於97年8月27日具狀請求本院函查壬○○、庚○○、
    癸○○等人基金、股票淨值、存款帳戶餘額（見本院卷2第
    61-62頁），因各該部分與遺產無關，故無函查必要。本件
    事證已臻明確，兩造其餘攻擊、防禦方法及未經援用之證據
    ，經本院審酌後認對判決結果不生影響，爰不一一論列，附
    此敘明。
十、據上論結，本件上訴為有理由，追加之訴為一部有理由、一
    部分無理由，依民事訴訟法第450條、第79條、第85條第2項
    ，判決如主文。
中    華    民    國    97    年    11    月    11    日
                    民事第十五庭
                        審判長法  官  林恩山
                              法  官  黃國忠
                              法  官  陳雅玲
正本係照原本作成。
如不服本判決，應於收受送達後20日內向本院提出上訴書狀，其
未表明上訴理由者，應於提出上訴後20日內向本院補提理由書狀
（均須按他造當事人之人數附繕本）上訴時應提出委任律師或具
有律師資格之人之委任狀；委任有律師資格者，另應附具律師資
格證書及釋明委任人與受任人有民事訴訟法第466條之1第1項但
書或第2項（詳附註）所定關係之釋明文書影本。
中    華    民    國    97    年    11    月    12    日
                              書記官  劉  瑗
附註：
民事訴訟法第466條之1（第1項、第2項）：
對於第二審判決上訴，上訴人應委任律師為訴訟代理人。但上訴
人或其他法定代理人具有律師資格者，不在此限。
上訴人之配偶、三親等內之血親、二親等內之姻親，或上訴人為
法人、中央或地方機關時，其所屬專任人員具有律師資格並經法
院認為適當者，亦得為第三審訴訟代理人。
~FO
 附表1：
┌─────┬───────────┬──────┬──────┬────┐
│遺產種類  │ 明                細 │價       值 │現持有人    │遺產分割│
├─────┼───────────┼──────┼──────┼────┤
│不動產    │土地：萬華區○○段3小 │  1,903,200 │ 庚○○     │        │
│          │      段564地號       │            │            │        │
│          ├───────────┼──────┤            │        │
│          │土地：同上小段564之1地│    549,000 │            │        │
│          │      號              │            │            │        │
│          ├───────────┼──────┤            │        │
│          │房屋：台北市○○路○段 │     43,900 │            │        │
│          │      261巷34弄26號   │            │            │        │
├─────┼───────────┼──────┼──────┼────┤
│現      金│(1)彰化銀行雙園分行    │  5,107,414 │戊○○---   │        │
│          │  0000-00-0000-0-00   │            │    980,384 │        │
│          │                      │            │辛○○---   │        │
│          │                      │            │   4,127,030│        │
│          │                      │            │            │        │
│          ├───────────┼──────┼──────┼────┤
│          │(2)彰化銀行雙園分行    │     33,968 │戊○○      │        │
│          │  支存                │            │            │        │
│          ├───────────┼──────┼──────┼────┤
│          │(3)彰化銀行雙園分行    │(1)22,372    │辛○○      │        │
│          │  外幣                │(2)歐元51,130│            │        │
│          │                      │  折合約台幣│            │        │
│          │                      │  2,021,168 │            │        │                                │  2,021,168 │            │        │
│          ├───────────┼──────┼──────┼────┤
│          │(4)彰化銀行南三重分行  │  5,739,616 │戊○○      │        │
│          ├───────────┼──────┼──────┼────┤
│          │(5)花旗銀行板橋分行    │(1) 5,124,893│辛○○      │        │
│          │                      │(2)美金51,428│            │        │
│          │                      │折合約台幣  │            │        │
│          │                      │   1,769,843│            │        │
│          ├───────────┼──────┼──────┼────┤
│          │(6)三重農會            │     55,203 │戊○○      │        │
│          ├───────────┼──────┼──────┼────┤
│          │(7)台北莒光郵局        │     21,442 │戊○○      │        │
│          │  00000000            │            │            │        │
│          ├───────────┼──────┼──────┼────┤
│          │(8)台北莒光郵局        │     36,987 │戊○○      │        │
│          │  00000000            │            │            │        │
│          ├───────────┼──────┼──────┼────┤
│          │(9)愛情青紅燈雜誌社    │    356,670 │戊○○      │        │
│          │  彰化銀行雙園分行    │            │            │        │
│          │  0000-00-00000-0-00  │            │            │        │
│          ├───────────┼──────┼──────┼────┤
│          │                      │            │            │        │
├─────┼───────────┼──────┼──────┼────┤
│股      份│愛情青紅燈            │    300,000 │戊○○      │        │
│          ├───────────┼──────┤            │        │
│          │嘉新                  │      9,750 │            │        │
│          ├───────────┼──────┤            │        │
│          │日馳                  │  1,780,000 │            │        │
│          ├───────────┼──────┼──────┤        │
│          │國豐                  │          0 │辛○○      │        │
│          ├───────────┼──────┤            │        │
│          │台橡                  │      3,644 │            │        │
│          ├───────────┼──────┤            │        │
│          │台南中小              │      2,921 │            │        │
│          ├───────────┼──────┤            │        │
│          │隴華                  │      7,550 │            │        │
│          ├───────────┼──────┤            │        │
│          │巧新                  │       50張 │            │        │
└─────┴───────────┴──────┴──────┴────┘
註：歐元以匯率1元兌新台幣39.53計算
     美金以匯率1元兌新台幣34.414計算
 附表2：
┌─────┬───────────┬──────┬─────┬────┐
│遺產種類  │ 明                細 │價       值 │現持有人  │遺產分割│                  │            │          │      │
├─────┼───────────┼──────┼─────┼────┤
│不動產    │土地：萬華區○○段3小 │            │ 壬○○   │        │
│          │      段564地號       │            │          │        │
│          │土地：同上小段564之1地│            │          │        │
│          │      號              │            │          │        │
│          │房屋：台北市○○路○段 │4,500,000   │          │        │
│          │      261巷34弄36號   │            │          │        │
│          ├───────────┼──────┼─────┼────┤
│          │#8E-6128 Patterson    │7,840,000   │ 癸○○   │        │
│          │Ave,Burnaby,B.C       │            │          │        │
│          │CANADA                │            │          │        │
│          │                      │            │          │        │
│          │                      │            │          │        │
│          │                      │            │          │        │
├─────┼───────────┼──────┼─────┼────┤
│現      金│(1)加拿大投資移民基金  │  9,800,000 │癸○○    │        │
│          ├───────────┼──────┤          │        │
│          │(2)加拿大帝國銀行基金  │  7,438,273 │          │        │
│          ├───────────┼──────┤          │        │
│          │(3)保誠掌櫃基金        │    978,697 │          │        │
│          ├───────────┼──────┼─────┤        │
│          │(4)元大投信            │  2,061,960 │庚○○    │        │
│          ├───────────┼──────┤          │        │
│          │(5)保誠掌櫃基金        │    739,993 │          │        │
│          ├───────────┼──────┼─────┤        │
│          │(6)聯邦銀行優惠定存    │    480,000 │壬○○    │        │
│          ├───────────┼──────┤          │        │
│          │(7)元大京華證券        │   7,872,162│          │        │
│          ├───────────┼──────┤          │        │
│          │(8)彰化銀行南三重分行  │   3,489,520│          │        │
│          ├───────────┼──────┤          │        │
│          │(9)彰化銀行雙園分行    │         403│          │        │
│          ├───────────┼──────┤          │        │
│          │(10)花旗銀行板橋分行    │ 2,600,862  │          │        │
└─────┴───────────┴──────┴─────┴────┘
 附表3：
┌─────┬───────────┬──────┬──────┬─────┐
│遺產種類  │ 明                細 │價       值 │現持有人    │遺產分割  │
├─────┼───────────┼──────┼──────┼─────┤
│不動產    │土地：萬華區○○段3小 │  1,903,200 │ 庚○○     │分歸庚○○│
│          │      段564地號       │            │            │          │
│          ├───────────┼──────┤            │          │
│          │土地：同上小段564之1地│    549,000 │            │          │
│          │      號              │            │            │          │
│          ├───────────┼──────┤            │          │
│          │房屋：台北市○○路○段 │     43,900 │            │          │
│          │      261巷34弄26號   │            │            │          │
├─────┼───────────┼──────┼──────┼─────┤
│現      金│(1)彰化銀行雙園分行    │  5,107,414 │戊○○---   │980,384元 │
│          │  0000-00-0000-0-00   │            │    980,384 │分歸戊○○│
│          │                      │            │辛○○---   │，        │
│          │                      │            │   4,127,030│4,127,030 │
│          │                      │            │            │元分歸陳詩│
│          │                      │            │            │仁        │
│          ├───────────┼──────┼──────┼─────┤
│          │(2)彰化銀行雙園分行    │     33,968 │戊○○      │分歸戊○○│
│          │  支存                │            │            │          │
│          ├───────────┼──────┼──────┼─────┤
│          │(3)彰化銀行雙園分行    │(1)22,372    │辛○○      │分歸辛○○│
│          │  外幣                │(2)歐元51,130│            │          │
│          │                      │  折合約台幣│            │          │
│          │                      │  2,021,168 │            │          │                                │  2,021,168 │            │        │
│          ├───────────┼──────┼──────┼─────┤
│          │(4)彰化銀行南三重分行  │ 5,739,616  │戊○○      │分歸戊○○│
│          │                      │            │            │          │
│          ├───────────┼──────┼──────┼─────┤
│          │(5)花旗銀行板橋分行    │(1)5,124,893 │辛○○      │分歸辛○○│
│          │                      │            │            │          │
│          │                      │(2)美金51,428│            │          │
│          │                      │折合約台幣  │            │          │
│          │                      │   1,769,843│            │          │
│          ├───────────┼──────┼──────┼─────┤
│          │(6)三重農會            │     55,203 │戊○○      │分歸戊○○│
│          ├───────────┼──────┼──────┼─────┤
│          │(7)台北莒光郵局        │     21,442 │戊○○      │分歸戊○○│
│          │  00000000            │            │            │          │
│          ├───────────┼──────┼──────┼─────┤
│          │(8)台北莒光郵局        │     36,987 │戊○○      │分歸戊○○│
│          │  00000000            │            │            │          │
│          ├───────────┼──────┼──────┼─────┤
│          │(9)愛情青紅燈雜誌社    │    356,670 │戊○○      │分歸戊○○│
│          │  彰化銀行雙園分行    │            │            │          │
│          │  0000-00-00000-0-00  │            │            │          │
│          ├───────────┼──────┼──────┼─────┤
│          │(10)元大期貨            │  1,431,705 │辛○○      │分歸辛○○│
│          ├───────────┼──────┼──────┼─────┤
│          │李珊容帳戶          │3,431,255   │李珊容      │分歸辛○○│
├─────┼───────────┼──────┼──────┼─────┤
│股      份│愛情青紅燈雜誌社      │    300,000 │戊○○      │分歸戊○○│
│          ├───────────┼──────┤            │          │
│          │嘉新畜產股份有限公司  │      9,750 │            │          │
│          ├───────────┼──────┤            │          │
│          │日馳企業股份有限公司  │  1,780,000 │            │          │
│          ├───────────┼──────┼──────┼─────┤
│          │國豐興業              │          0 │辛○○      │分歸辛○○│
│          ├───────────┼──────┤            │          │
│          │台橡                  │      3,644 │            │          │
│          ├───────────┼──────┤            │          │
│          │台南區中小企銀        │      2,921 │            │          │
│          ├───────────┼──────┤            │          │
│          │隴華電子股份有限公司  │      7,550 │            │          │
│          ├───────────┼──────┼──────┼─────┤
│          │巧新科技工業股份有限公│       50張 │辛○○      │每人各分10│
│          │司                    │（即50000股 │            │張        │
│          │                      │）          │            │          │
├─────┴───────────┴──────┴──────┴─────┤
│(1)上訴人辛○○應給付被上訴人戊○○新台幣2,311,415元。                     │
│(2)上訴人辛○○應給付被上訴人壬○○新台幣4,915,242元。                     │
│(3)上訴人辛○○應給付被上訴人庚○○新台幣885,242元。                       │
│(4)上訴人辛○○應給付被上訴人癸○○新台幣4,915,242元                       │
└─────────────────────────────────────┘
  註：(1)歐元以匯率1元兌新台幣39.53計算
      (2)美金以匯率1元兌新台幣34.414計算
      (3)台北市○○路○段261巷34弄26號房地之價值依信義不動
        產估價師聯合事務所之估價報告書計算。
      (4)貨幣未標示單位者為新台幣元。


司法院資訊處製作；財團法人民間司法改革基金會備份。
